臺灣士林地方法院民事判決　八十九年度訴字第五七四號
　　原　　　告　乙○○
　　法定代理人　甲○○
右當事人間給付承攬報酬事件，本院判決如左：
    主    文
被告應給付原告新台幣肆拾玖萬貳仟陸佰伍拾捌元，及自民國八十九年六月六日起至
清償日止，按年息百分五計算之利息。
訴訟費用由被告負擔。
本判決於原告以新台幣壹拾陸萬肆仟貳佰貳拾元供擔保後，得假執行。
    事實及理由
一、本件原告起訴主張：原告前受被告之託，就訴外人所有台北縣汐止市○○街一二
    ０號建物進行室內裝修、裝潢等工程（以下簡稱：系爭裝修工程）。惟現上開工
    程業已施作完畢，被告至今尚有承攬報酬計新台幣（下同）五十萬三千六百五十
    元未為給付。雖經原告多次敦促被告給付上開報酬，被告仍未給付。被告雖抗辯
    ：已簽發三紙支票支付原告承攬報酬計三十六萬一千元云云，然其中面額十一萬
    一千元之支票並非系爭裝修工程之報酬，而是被告給付原告所承攬其他工程之報
    酬。至於被告抗辯：原告於施工中不慎打破業主馬桶、臉盆、致車輛損傷、致業
    主所飼養小狗摔傷致死及工程打底不平等情，原告均已列為扣項而自應得之承攬
    報酬中扣除而未請求；其餘被告抗辯系爭裝修工程及其他工程施作之瑕疵，俱非
    真實，被告對此並未舉證，自不足採信。爰依民法第五百零五條之承攬報酬請求
    之規定，請求被告給付未付之承攬報酬；至於所施作系爭裝修工程防水工程部分
    ，原告同意其中一樓廁所、公用廁所、三樓廁所及廚房置物間之防水工程以每間
    一千五百元計算，套房廁所之防水工程以二千二百五十元、洗衣間防水工程以三
    千元計算；外牆防水部分同意以一坪六百元計價；廚房防水工程部分則同意不予
    請求；並將所請求之承攬報酬減縮為四十九萬二千六百五十八元（見本院九十一
    年六月十八日言詞辯論筆錄）等語，並聲明：（一）被告應給付原告四十九萬二
    千六百五十八元，及自本件起訴狀繕本送達翌日起至清償日止，按年息百分之五
    計算之利息。（二）原告願供擔保，請准宣告假執行。
二、被告則以：有關原告承攬本件室內裝修工程之報酬，被告已簽發三紙支票給付原
    告計三十六萬一千元（票號為ＡＣ0000000、ＡＣ0000000、ＡＣ
    0000000號，面額各為十萬元、十一萬一千元及十五萬元）；原告所承攬
    列載於估價單上之工程項目固均有施作，然部分有瑕疵：原告於施工中將業主之
    馬桶打破、壁面打底誤差太多，以致原告需請人另行施工、門框放置歪斜、以致
    門扇無法安裝、隔間砌磚不齊，以致需延誤工期，增加各項費用支出，又施工不
    慎致業主所飼養小狗跌落致死、車庫施作高低不平、廢棄物未妥善清理，均應扣
    款；且原告復私下搶客戶，所承包之另外數個工程亦多有瑕疵迄未修補，亦應賠
    償及扣款，則原告請求被告再給付本件未付之承攬報酬，顯無理由云云，並聲明
    ：原告之訴駁回。
三、本件原告起訴時請求被告應給付原告五十萬三千六百五十元，及自起訴狀繕本送
    翌日起至清償日止、按年息百分之五計算之利息。嗣於訴訟進行中將訴之聲明減
    縮為請求被告給付四十九萬二千六百五十八元及前開利息（見本院九十一年六月
    十八日言詞辯論筆錄）；核屬民事訴訟法第二百五十五條第一項第三款擴張或減
    縮應受判決事項之聲明，應予准許，合先敘明。
四、次查：本件原告提出卷附估價單影本四紙主張：於八十八年六月間，向被告承攬
    系爭裝修工程，已就估價單所列載各項工程施作進行等情，已為被告所不爭執（
    見本院八十九年六月十三日言詞辯論筆錄），應與事實相符。又被告對原告所提
    出之卷附估價單上所列各項工程之金額，除防水工程之報價外，並無意見（見本
    院八十九年十一月十四日言詞辯論筆錄）；且兩造對系爭裝修工程中前開防水工
    程部分，亦於訴訟中達成協議，同意其中一樓廁所、公用廁所、三樓廁所及廚房
    置物間之防水工程以每間一千五百元計算，另套房廁所之防水工程以二千二百五
    十元、洗衣間防水工程以三千元計算；外牆防水部分同意以一坪六百元計價；至
    於廚房防水工程部分原告則同意不予請求（均見本院九十一年六月十八日言詞辯
    論筆錄）；是依估價單及前開兩造合意之工程價格計算，原告承包被告前開裝修
    工程之總工程款應計為八十三萬九千二百七十八元。此再扣除原告於卷附估價單
    自行列計之扣項金額九萬六千六百二十元，則原告依兩造承攬約定原得以請求之
    工程報酬應為七十四萬二千六百五十八元乙節，已堪認定。
五、再查：兩造就被告曾以票號ＡＣ0000000號、面額十萬元之支票，以及票
    號ＡＣ0000000號、面額為十五萬元之支票給付本件承攬報酬並經兌付乙
    節，並不爭執，復有前開支票影本二紙在卷可資為憑，應堪信為真實。惟被告抗
    辯：尚曾以另紙票號ＡＣ0000000號、面額十一萬一千元之支票支付系爭
    裝修工程之承攬報酬云云，則為原告所否認，並主張：前開面額十一萬一千元之
    支票係支付系爭裝修工程以外之其他工程報酬等語；此參諸被告已自承：於系爭
    裝修工程之前，確尚由原告承攬多項工程等語屬實（見本院九十一年六月十八日
    言詞辯論筆錄）；則原告主張上情即非無稽。被告雖提出卷附計付工程款項之稿
    紙影本乙紙抗辯稱：該紙面額十一萬一千元之支票亦用以支付系爭裝修工程報酬
    云云；然該稿紙之形式及實質上之真正俱為原告所否認，且自該紙稿紙所載內容
    以觀，亦無從確認被告抗辯：該紙十一萬一千元之支票是否為支付本件工程承攬
    報酬所簽發交付為真。則被告對其所為上開債務消滅之積極且有利於己之抗辯，
    實未能舉證以實其說，自無足採信。
六、被告雖另抗辯：原告所施作之本件工程有多項瑕疵，並有由被告自行僱工重新施
    作者，原告且於工程進行中不慎毀損業主之馬桶、車輛，並致業主所飼養小狗摔
    致死；且原告所承攬被告另行發包之多項工程亦多有瑕疵，亦應扣款及賠償云云
    。然按：承攬人所完成之工作有瑕疵者，定作人得定相當期限請求承攬人修補之
    ，承攬人不於前項期限內修補者，定作人得自行修補，並得向承攬人請求償還修
    補必要之費用，此於民法第四百九十三條固有明文。而本件被告雖坦承於系爭裝
    修工程進行拆除時，曾有因疏失打破業主之馬桶及臉盆、致車輛損傷，於廁所打
    底、砌磚拆除時有部分未平整、並不慎致業主所飼養小狗摔死之缺失，惟主張：
    前開缺失均列為估價單之扣項，並自工程款中扣除而未予請求等語，已提出合計
    扣款九萬六千六百二十元之估價單乙紙為憑；且否認除此之外尚有其他工程瑕疵
    存在；復舉證人即實際施作工程人員林聰海、林鴻章到庭證述：打底工程不平之
    部分，均已重新施作完妥，並無瑕疵等語明確（見本院八十九年十一月十四日言
    詞辯論筆錄）。而被告對其所抗辯之工程瑕疵是否存在，原告是否於其所訂瑕疵
    修補期間未修補、而得依前開民法第四百九十三條之規定、由被告請求償還修補
    必要之費用，以及被告自行修補所支出必要費用與原告應行賠償之金額各節，均
    未舉證以實其說；則所抗辯：原告於系爭裝修工程及他項工程尚應扣款及賠償，
    因而不得請求所餘承攬報酬云云，尚乏所據。
七、綜上所述，被告應給付原告系爭裝修工程承攬報酬七十四萬二千六百五十八元，
    於扣除被告已清償之二十五萬元後，尚有之承攬報酬四十九萬二千六百五十八元
    未付。則原告減縮訴之聲明而請求被告給付四十九萬二千六百五十八元，及自起
    訴狀繕本送達翌日即八十九年六月六日起至清償日止，按年息百分五計算之利息
    ，為有理由，應予准許。原告陳明願供擔保以代釋明聲請宣告假執行，核無不合
    ，爰酌定相當擔保金額，准予宣告假執行。
八、因本案事證已臻明確，兩造其餘主張陳述及所提之證據，均毋庸再予審酌，附此
    敘明。
九、據上論結；本件原告之訴為有理由，依民事訴訟法第七十八條、第三百九十條第
    二項判決如主文。
中　　　華　　　民　　　國　　九十一　　年　　　六　　　月　　二十八　　日
                                    臺灣士林地方法院民事第三庭
~B法　　　官　李瑜娟
右為正本係照原本作成。
如對本判決上訴須於判決送達後廿日內向本院提出上訴狀。
中　　　華　　　民　　　國　　九十一　　年　　　七　　　月　　  三  　　日
~B法院書記官　夏珍珍
